臺灣高等法院刑事判決　　　　　　　　　　　　　　九十三年度上訴字第九七八號
　　上　訴　人
　　即　被　告　甲○○
　　選任辯護人　廖年盛律師
右上訴人因毒品危害防制條例案件，不服臺灣桃園地方法院九十二年度訴緝字第九八
號，中華民國九十二年十二月三十一日第一審判決（起訴案號：臺灣桃園地方法院檢
察署九十一年度偵字第一九三一九號），提起上訴，本院判決如左：
    主  文
原判決撤銷。
甲○○連續轉讓第一級毒品，累犯，處有期徒刑肆年。扣案第一級毒品海洛因拾玖包
（驗餘淨重合計肆壹點玖柒公克）沒收銷燬；扣案前開海洛因之包裝袋拾玖個（合計
陸點肆壹公克）均沒收。
    事    實
一、甲○○有違反麻醉藥品管理條例、傷害、竊盜等前科，所犯竊盜案件，經臺灣桃
    園地方法院於民國八十九年五月三日以八十八年度易字第一六八一號判決判處有
    期徒刑九月確定，於九十一年九月九日縮短刑期執行完畢。
二、甲○○猶不知悔改，明知海洛因係毒品危害防制條例第二條第二項第一款所規定
    之第一級毒品，不得非法持有及轉讓，竟基於轉讓第一級毒品海洛因之概括犯意
    ，於九十一年十月五日凌晨約一時許，先以行動電話相互聯絡後，甲○○在徐明
　　鳳住處附近之桃園縣平鎮市○○路○段與建安街口，轉讓第一級毒品海洛因（０
    ．八公克）予徐明鳳施用（徐明鳳施用毒品部分，由檢察官另行依法提起公訴，
    由臺灣桃園地方法院於九十二年六月二十五日以九十二年度訴字第六五二號判決
    有期徒刑一年）；復於同年十月二十日晚間二十時許，仍以行動電話相互聯絡後
    ，甲○○又在同一地點，轉讓第一級毒品海洛因二包（毛重合計０．八公克，驗
    餘淨重合計０‧四二公克）予徐明鳳施用。嗣於同年十月二十一日十八時許，甲
    ○○駕駛車號ＬＶ—六八六七號自小客車搭載徐明鳳，途經桃園縣中壢市○○○
    路○段三一０號停車，為警發覺行蹤可疑，上前盤查並在甲○○之黑色皮包內扣
    得第一級毒品海洛因十九包（驗餘淨重合計四一‧九七公克，包裝重合計六‧四
    一公克），在徐明鳳身上扣得上開甫於二十日甲○○轉讓予徐女之第一級毒品海
    洛因二包。另扣得甲○○所有門號0000000000號行動電話一具及現金
    新台幣（下同）一萬二千八百元。
三、案經桃園縣警察局中壢分局報告台灣桃園地方法院檢察署檢察官偵查起訴。
    理    由
一、認定犯罪事實所憑證據和理由：
（一）右揭犯罪事實，業據被告甲○○於本院準備程序及審判期日坦白承認，並經證
      人徐明鳳於偵查、原審供證在卷。被告甲○○並供承：海洛因是我給徐明鳳的
      ，不是賣給她的，她是我朋友的女友，有時會打電話給我，問有無藥（指海洛
      因），我給徐明鳳時沒有向她收取任何代價等語（本院審判期日筆錄）；證人
      徐明鳳於偵查中亦證稱：．．．九十一年十月二十日那次沒有拿錢給被告等語
      （見偵查卷第五五頁），復於原審訊問時證稱：．．．九十一年十月二十日是
      被告免費轉讓毒品海洛因的等語（原審九十二年四月四日訊問筆錄）。
（二）被告為警盤查查獲時，在其身上黑色皮包內扣得之白色粉末十九包，該粉末經
      克、包裝重六．四一公克，有該局九十一年七月十七日調科壹字第０八０００
      五八三九號鑑定通知書一紙在原審卷足憑。而證人徐明鳳為警查獲，在其身上
      扣得被告所轉讓交付之白色粉末二包，經檢察官向臺灣桃園地方法院提起公訴
      ，並經該院以九十二年度訴字第六五二號判決判處有期徒刑一年在案，而該白
      色粉末，亦確係第一級毒品海洛因，驗餘淨重０‧四二公克，並有證人徐明鳳
      之刑事判決附卷可參。
（三）此外，復有查獲時現場照片二張、桃園縣警察局中壢分局扣押物品清單表（偵
      查卷第十五至十七頁），以及被告甲○○所有用戶名稱卓廷翰之000000
      0000號行動電話通聯記錄、徐明鳳所有用戶名稱簡文傑之0000000
      000號門號台灣大哥大股份有限公司雙向通聯資料查詢各一份附原審卷可稽
      。綜上所述，足見被告自白與事實相符，本案事證明確，被告犯行足堪認定。
      被告於本院復聲請傳喚證人徐明鳳，惟本案串證已明，認無一再傳喚之必要，
      應予敘明。
二、論罪：
（一）被告行為後，毒品危害防制條例業經修正，並自九十三年一月九日起施行，就
      轉讓第一級毒品部分，其法定刑並未變動，修正後該條例於第十一條第四款規
      定：「轉讓毒品達一定數量者，加重其刑至二分之一，其標準由行政院定之」
      ，又依行政院發布之「轉讓持有毒品加重其刑之數量標準」第二條第一項第第
      一款規定：轉讓毒品達淨重五公克以上之數量者，加重其刑至二分之一，本案
      被告轉讓海洛因之數量並未達五公克，比較新舊法規定，並無何有利或不利之
　　　情事，自應依修正後之新法論處。核被告所為，係犯毒品危害防制條例第八條
　　　第一項之轉讓第一級毒品海洛因罪。其轉讓前持有第一級毒品海洛因之低度行
　　  為，為其轉讓之高度行為所吸收，不另論罪。
（二）公訴意旨雖認被告係犯毒品危害防制條例第四條第一項之販賣第一級毒品罪嫌
      ，惟尚乏積極證據證明被告有意圖牟利之販賣行為（詳後述），惟與本院認定
      之轉讓行為，其基本犯罪事實相同，起訴法條應予變更。
（三）被告先後多次犯行，時間緊接，犯罪構成要件相同，顯係出於概括犯意，為連
      續犯，應依刑法第五十六條論以一罪，並加重其刑。被告前有如事實欄所載之
　　　犯罪、科刑及徒刑執行完畢情形，有台灣高等法院被告全國前案紀錄表在卷可
  　　稽，其受有期徒刑執行完畢後，五年內再犯有期徒刑以上之本罪，為累犯，應
    　依刑法第四十七條規定，加重其刑。
三、撤銷原判決之理由：
　　原審以被告罪證明確，據以論罪科刑，固非無見。惟查：被告係犯轉讓第一級毒
    品之罪，原判決論處被告販賣第一級毒品罪，自有未當，被告上訴指摘原判決不
    當，為有理由，應由本院予以撤銷改判。
四、科刑與沒收：
    爰審酌被告轉讓第一級毒品予他人，戕害他人身心健康甚鉅，對社會所生危害，
    及其品行、犯罪之動機、目的、手段，及其本件轉讓第一級毒品之對象僅有一人
    ，以及次數及其犯罪後之態度等一切情狀，量處如主文第二項所示之刑。又被告
　　為警盤查查獲，在其身上黑色皮包內扣得之第一級毒品海洛因十九包（驗餘合計
  　淨重四一．九七公克），為查獲之毒品，應依毒品危害防制條例第十八條第一項
    前段規定沒收銷燬。又扣案之包裝上開海洛因之包裝袋十九個（包裝重六‧四一
    公克），均為毒品之外包裝，係用於包裹毒品，防止其裸露、潮濕，便於攜帶運
    同條例第十九條第一項規定宣告沒收。至於在證人徐明鳳身上扣得被告轉讓交付
    之海洛因二包（驗餘合計淨重０‧四二公克），業於臺灣桃園地方法院九十二年
    度訴字第六五二號判決中宣告沒收銷燬，併予敘明。
五、不另諭知無罪部分：
    公訴意旨另以：被告基於意圖牟利之概括犯意，連續在事實欄所載時地，每次以
　　新臺幣二千元之價格，販賣第一級毒品海洛因予徐明鳳，因認被告連續犯毒品危
　  害防制條例第四條第一項之販賣第一級毒品罪嫌。惟按犯罪事實應依證據認定之
    ，無證據不得認定其犯罪事實，刑事訴訟法第一百五十四條定有明文；又認定不
    利於被告之事實，須依積極證據，苟積極證據不足為不利於被告事實之認定時，
    即應為有利於被告之認定，更不必有何有利之證據，最高法院三十年上字第八一
    六號著有判例。再所謂「積極證據足以為不利被告事實之認定」，係指據為刑事
    訴訟法上證明之全盤證據資料，無論其為直接證據或間接證據，在客觀上均須達
    於通常一般之人均不致於有所懷疑，而得確信其為真實之程度，始得據為有罪之
    認定，若其關於被告是否犯罪之證明未能達此程度，而有合理性懷疑之存在，致
    使無從形成有罪之確信，根據「罪證有疑，利於被告」之證據法則，即不得遽為
    不利於被告之認定，此觀諸最高法院七十六年台上字第四九八六號判例意旨自明
    。又犯毒品危害防制條例第十條各項之罪，供出毒品來源，因而破獲者，得減輕
    其刑，該條例第十七條定有明文，則施用或販賣毒品之人，如供出毒品之來源因
    而破獲者，既得邀減輕其刑之寬典，為擔保其所為不利於其他共同被告之陳述（
    即毒品來自其他共同被告之陳述）之真實性，尤應有足以令人確信其陳述為真實
    之補強證據，始能據以為論罪之依據，最高法院八十七年度臺上字第二五八０號
    及八十七年度臺上字第二一二三號等判決亦宣示相同意旨，可供參考。訊據被告
    否認有販賣海洛因行為，辯稱：徐明鳳是我朋友的女友，我給她海洛因沒有拿錢
    ，第一次我給她後，過一兩天她有硬塞二千元，說要補貼等語。經查：本案證人
    徐明鳳就被告販賣毒品次數及方式之指述，於警訊時證述，伊於十月五日、十三
    日、二十日向被告購買過三次海洛因，於檢察官偵查中則證稱：向被告購買過二
    次，時間分別為九十一年十月五日、二十日，其中十月二十日那次沒有拿錢給被
    告（見偵查卷第五五頁），復於原審訊問時改證稱：只有九十一年十月五日那次
    係以二千元向被告購買，其他十月十三日、二十日都是被告免費轉讓毒品海洛因
    的（原審九十二年四月四日訊問筆錄），前後供詞並不一致，已屬有瑕疵，所稱
    係向被告購買海洛因云云，除徐明鳳之唯一供詞外，並無其他任何佐證以實其說
    ；被告則不否認有轉讓海洛因二次給徐明鳳之行為，參以被告轉讓海洛因予徐明
    鳳後，翌日晚間猶以小客車搭載徐明鳳外出而遭警查獲，足見兩人確有交情；本
    案被告轉讓予徐明鳳海洛因之次數、數量均不多，又乏積極證據證明被告有以此
    方式販賣營利之意圖，被告所辯各節非無可能，亦即不能排除合理之懷疑。縱上
　　所論，本件檢察官所舉事證尚無法積極證明被告犯販賣第一級毒品罪，本院復查
  　無其他不利於被告的事證。惟公訴意旨認被告所犯之販賣第一級毒品罪，與本院
    認定被告係犯轉讓第一級毒品罪，兩者基本犯罪事實相同，被告轉讓第一級毒品
    罪業經本院論罪科刑，爰就被訴販賣第一級毒品罪部分，不另諭知無罪之判決。
    扣案之門號0000000000號行動電話一具、及在被告身上查扣之現金一
    萬二千八百元，尚乏其他積極事證證明係專供本案犯罪之用或犯罪所得之物，不
    予宣告沒收，併予敘明。
六、適用的法律：
　　刑事訴訟法第三百六十九條第一項前段、第三百六十四條、第二百九十九條第一
　  項前段、第三百條。毒品危害防制條例第八條第一項、第十八條第一項前段、第
    十九條第一項。刑法第二條第一項前段、第十一條、第五十六條、第四十七條。
本案經檢察官朱兆民到庭執行職務。
中　　　華　　　民　　　國　　九十三　　年　　　七　　　月　　 十五 　　日
                              臺灣高等法院刑事第八庭
                                  審判長法  官  陳  祐  治
                                        法  官  王  炳  梁
                                        法  官  陳  晴  教
右正本證明與原本無異。
如不服本判決，應於收受送達後十日內向本院提出上訴書狀，其未敘述上訴之理由者
並得於提起上訴後十日內向本院補提理由書（均須按他造當事人之人數附繕本）。
                                        書記官  郭  台  發
中　　　華　　　民　　　國　　九十三　　年　　　七　　　月　　 十六 　　日
附錄：本案論罪科刑法條全文
毒品危害防制條例第八條第一項：
轉讓第一級毒品者，處一年以上七年以下有期徒刑，得併科新臺幣一百萬元以下罰金
。
